臺灣高等法院刑事附帶民事訴訟判決
108年度附民字第477號
原      告  簡水來

被      告  陳春綢
            溫瑞美
            李冠蓁
            曹晏甄


上列原告因本院108年度金上重訴字第12號被告曹晏甄等違反銀
行法等案件，對於上列被告提起附帶民事訴訟，請求損害賠償，
本院判決如下：
    主  文
原告之訴及假執行之聲請均駁回。
    事  實
一、原告方面：為108年度金上重訴字第12號被告曹晏甄等違反
    銀行法等案件，依法提起刑事附帶民事訴訟，請求損害賠償
    。訴之聲明為：㈠被告陳春綢、溫瑞美、李冠蓁、曹晏甄應
    分別賠償原告61萬2000元，及自起訴狀繕本送達翌日起至清
    償日止之利息。㈡訴訟費用由被告負擔。㈢請准供擔保宣告假
    執行。
二、被告方面：
　　㈠被告李冠蓁提出刑事附帶民事答辯狀，答辯聲明為：①原告
      簡水來之訴及其假執行之聲請均駁回。②訴訟費用由原告
      負擔。③如受不利判決，請准供擔保免為假執行。被告李
      冠蓁並稱其不認識原告簡水來，未向原告招攬、遊說，亦
      未經手投資款及收付紅利，是對原告並無不法之侵權行為
      。
　　㈡其餘被告未提出書狀及陳述。
    理  由
一、按法院認為附帶民事訴訟原告之訴不合法者，應以判決駁回
    之，刑事訴訟法第502條第1項定有明文。又因犯罪而受損害
    之人，於刑事訴訟程序得附帶提起民事訴訟，對於被告及依
    民法負損害賠償責任之人，請求回復其損害，刑事訴訟法第
    487條第1項亦定有明文；附帶民事訴訟之提起，必以刑事訴
    訟程序之存在為前提，若刑事訴訟未經提起公訴或自訴，即
    不得對於應負賠償責任之人，提起附帶民事訴訟。所謂「依
    民法負賠償責任之人」，係指該刑事案件中依民法規定應負
    賠償責任之人而言。故刑事附帶民事訴訟之原告所主張之共
    同加害人，必以在刑事訴訟程序中經認定係共同侵權行為之
    人，始得謂為依民法負賠償責任之人，否則對之提起是項附
    帶民事訴訟，即難謂合法。（最高法院110年度台附字第26
    號判決意旨參照）。
二、經查，本院108年度金上重訴字第12號曹晏甄等被訴違反銀
    行法等案件，於起訴書、歷次追加起訴書及檢察官移送併辦
    意旨書所列之投資人，並未包含原告在內，而經本院就刑事
    案件審理結果，認定之投資人亦無原告，故原告於本院刑事
    訴訟程序中，並非因本案犯罪而受損害之人，自不得於本案
    刑事訴訟程序附帶提起民事訴訟，宜另依法主張權利。又本
    件被告陳春綢、溫瑞美（下稱被告陳春綢等2人），並未經
    檢察官提起公訴，有起訴書、歷次追加起訴書及檢察官移送
    併辦意旨書在卷可稽，故被告陳春綢等2人不在法院審理範
    圍內，本院自無從認定被告陳春綢等2人是否因共同違反銀
    行法等犯行而依民法應負賠償責任。而原告於無刑事訴訟繫
    屬之情形下，對於被告陳春綢等2人提起刑事附帶民事訴訟
    ，依前揭說明，亦不合法。綜上所述，本件原告之訴顯不合
    法，應予駁回，其假執行之聲請因失依據，應併予駁回。
三、據上論斷，應依刑事訴訟法第502條第1項，判決如主文。
中　　華　　民　　國　　111 　年　　8 　　月　　25　　日
                  刑事第二十四庭審判長法　官  陳德民
                                      法　官  紀凱峰
                                      法　官  鄭富城
以上正本證明與原本無異。
如不服本判決，應於收受送達後20日內向本院提出上訴書狀，其
未敘述上訴之理由者並得於提起上訴後20日內向本院補提理由書
（均須按他造當事人之人數附繕本）「切勿逕送上級法院」。
                                      書記官  翁子婷
中　　華　　民　　國　　111 　年　　8 　　月　　31　　日